【裁判字號】    89,上易,1784
【裁判日期】    900306
【裁判案由】    詐欺
【裁判全文】
臺灣高等法院高雄分院刑事判決                  八十九年度上易字第一七八四號
    上  訴  人  台灣屏東地方法院檢察署檢察官
    被      告  丙○○
右上訴人因被告詐欺案件，不服臺灣屏東地方法院八十八年度易字第一五０九號中華
民國八十九年七月二十七日第一審判決（起訴案號：臺灣屏東地方法院檢察署八十八
年度偵字第三０一八號），提起上訴，本院判決如左：
     主  文
原判決撤銷。
丙○○意圖為自己不法之所有，以詐術使人將本人之物交付，處有期徒刑肆月，如易
科罰金，以佰元折算壹日。
     事  實
一、丙○○意圖為自己不法之所有，明知已無支付借款之能力，竟於民國八十六年五
    月二十日向乙○○佯稱：其與陳佩玲要合夥作支撐蘭花園的水泥柱，需資金供投
    資使用等語，使李女不疑有詐，將其民間互助會標得之會款新台幣（下同）三十
    萬元，借予陳某使用，惟丙○○並未依約返還欠款，亦未將該筆借款投資於合夥
    事業中，乙○○始知受騙。
二、案經乙○○訴請臺灣屏東地方法院檢察署檢察官偵查起訴。
     理  由
一、被告丙○○經合法通知無正當理由未到庭，據其在原審法院審理時，辯稱：伊的
    確做了二個月的蘭花水泥柱，但因生意不好，車子又被銀行查封，無法送貨，所
    以才沒有繼續做，且其亦已償還了五萬七千元，其並無詐欺之犯意云云。
二、經查被告之犯行，業經告訴人乙○○於偵、審中指述不移，並經證人陳佩玲於偵
    查中及原審法院調查中證述明確，再者，參以被告與告訴人原住於同村莊，惟於
    向告訴人借得款項後約半月，即突然由上址搬離，未再與告訴人聯絡；且未將所
    借得款項用於投資蘭花柱之工作；嗣經告訴人多方尋找並提出告訴，其於偵查中
    及原審法院調查中，均一再表示願按償還告訴人部分，惟均未實踐其承諾；且自
    被告向告訴人借用款後至今已逾三年餘，仍未償還前開借款，足見其於行為時，
    有詐欺之故意及不法所有之意圖，是其所辯不足採信，本件事證明確，被告犯行
    可以認定。
三、核被告所為，係犯刑法第三百三十九條第一項之詐欺取財罪。原審未予詳察，遽
    為被告無罪之諭知，尚有未洽。甲訴人求循告訴人之請求提起本件上訴，指摘原
    判決諭知無罪為不當，請求撤銷改判，為有理由，應由本院予以撤銷判。爰審酌
    被告所詐得之金額，對告訴人所生之損害程度，犯後迄未與告訴人和解等一切情
    狀，量處如主文所示之刑，併比較刑法第四十一條之新舊規定，依修正後之刑法
    第四十一條第一項規定，諭知易科罰金之折算標準（按刑法第四十一條第一項修
    正後規定為：「犯最重本刑為五年以下有期徒刑之刑之罪，而受六個月以下有期
    徒刑或拘役之宣告者，因身體、教育、職業、家庭之關係或其他正當事由，執行
    顯有困難者，得以一元以上三元以下折算一日，易科罰金。但確因不執行所宣告
    之刑，難收矯正之效，或難以維持法秩序者，不在此限。」較修正前之須犯最重
    本刑為三年以下有期徒刑之刑之罪者，始有得宣告易科罰金之適用，其範圍顯然
    較寬，而對行為人有利，依刑法第二條第一項前段規定，本件自應適用修正後之
    刑法第四十一條第一項予以宣告易科罰金之折算標準）。
四、被告經合法傳喚，無正當理由不到庭，爰不待其陳述逕行判決。
據上論結，應依刑事訴訟法第三百七十一條、第三百六十九條第一項前段、第三百六
十四條、第二百九十九條第一項前段，刑法第三百三十九條第一項、刑法第二條第一
項前段、修正後刑法第四十一條第一項，罰金罰鍰提高標準條例第一條前段、第二項
條，判決如主文。
本案經檢察官陳惠珠到庭執行職務。
中    華    民    國      九十      年       三       月        六      日
                              臺灣高等法院高雄分院刑事第七庭
                                  審判長法官  王光照
                                        法官  黃壽燕
                                        法官  黃仁松
右正本證明與原本無異。
不得上訴。
                                      書記官  郭蘭蕙
中    華    民    國      九十      年       三       月        八      日
附錄：本判決論罪科刑法條：
中華民國刑法第三百三十九條第一項
意圖為自己或第三人不法之所有，以詐術使人將本人或第三人之物交付者，處五年以
下有期徒刑、拘役或科或併科一千元以下罰金。
                                                                        Ｑ


司法院資訊處製作；財團法人民間司法改革基金會備份。
